臺灣桃園地方法院刑事判決　　　　　　　 96年度易字第991號
公　訴　人　臺灣桃園地方法院檢察署檢察官
被　　　告　甲○○
上列被告因竊盜等案件，經檢察官提起公訴（96年度偵字第
14015 號），本院判決如下︰
    主  文
甲○○犯竊盜罪，處拘役拾日，如易科罰金，以新臺幣壹仟元
折算壹日；又犯傷害罪，處有期徒刑月，如易科罰金以新臺幣
壹仟元折算壹日。應於刑之執行前，令入相當處所，施以禁戒
月。
    事  實
一、甲○○因酗酒成癮，於酗酒後即四處走動鬧事、甚或攻擊他
    人，有因酗酒而犯罪之虞，於民國96年6 月18日下午，在其
    桃園縣龍潭鄉○○路○○段421 號之住屋內飲酒後，尚未達
    喪失或減低依其辨識而為行為之能力之程度，於同日下午4
    時許，見乙○○所有車門未鎖、車上無人之車牌號碼059-HN
    號營業大貨車停放在同路段413 號對面檳榔攤旁空地，竟意
    圖為自己不法之所有，基於竊取車內金錢之犯意，爬上該車
    車頭、打開車門、進入車內後，就乙○○散置於該車車內約
    700 元至800 元零錢，竊取其中硬幣數枚共新臺幣（下同）
    145 元，並將竊得硬幣置於自己口袋內；而甲○○爬入乙○○上開營業大貨車之行為，為在檳榔攤附近之工人目睹並告
    知當時在檳榔攤之乙○○，乙○○隨即前往察看，並遇見正
    自該車爬下之甲○○，經乙○○質問甲○○其爬上車究係做
    何事後，甲○○回答以「要拿錢買酒」等語，並主動自口袋
    中將甫竊得零錢拿出，乙○○因與甲○○之胞兄即於檳榔攤
    附近經營早餐店之李維罡熟識，乃於訓斥甲○○上開行為，
    並取回其中一枚伍拾元硬幣後，即令甲○○離去，並返回檳
    榔攤。
二、詎甲○○因遭乙○○訓斥一事而心有不甘，竟尾隨乙○○返
    回檳榔攤，待乙○○坐下後，即自乙○○背後以徒手緊勒乙○○脖子，經乙○○掙脫轉身並隨手以塑膠椅敲打甲○○一
    下以制止甲○○行為，並質問甲○○何以要勒其脖子後，兩
    人在檳榔攤內起爭執，甲○○當場回以「小偷就小偷又怎麼
    樣」等語，並以伊遭乙○○敲打要求賠償3,000 元，經乙○○拒絕後，甲○○即返回其上開住屋內拿取水果刀一把，持
    該水果刀再前往上開檳榔攤，並以水果刀朝乙○○猛刺，惟
    該水果刀因腐朽緣故，於甲○○持刀刺乙○○耳朵與腰部後
    ，經乙○○隨手以檳榔攤內商家之掃把抵擋，刀柄即與刀身
    斷裂，甲○○隨即又持檳榔攤內商家之掃把，繼續朝受有刀
    傷之乙○○猛打，兩人即於檳榔攤扭打約數十分鐘。嗣經員
    警丙○○於同日傍晚5 時55分據報後前往現場處理，而於員
    警丙○○到場時，甲○○正追打徒手之乙○○，拒不聽從員
    警丙○○制止之命令，而由員警丙○○制服並逮捕，乙○○
    因甲○○之傷害行為，受有「面部擦傷、右耳裂傷（1 公分
    ）、左前臂擦傷、左下背部裂傷（2 公分）」傷害，並由隨
    後到場支援員警當場扣得折斷水果刀一枝（斷為刀柄與刀身
    ），並自被告身上啟出伍拾元硬幣一枚、拾元硬幣十一枚、
    伍元硬幣一枚，另由乙○○當場交付員警前自甲○○取回伍
    拾元硬幣一枚（上開扣案硬幣，已經警局發還由乙○○保管
    ）。
三、案經乙○○訴由桃園縣政府警察局龍潭分局報告臺灣桃園地
    方法院檢察署檢察官偵查起訴。
    理  由
一、本件認定被告甲○○有上開犯行之證據方法，計有：(一)被告
    於警詢、偵訊及審理中之供述、(二)證人即告訴人乙○○、查
    獲員警丙○○於審理中之證言、(三)敏盛綜合醫院龍潭分院96
    年6 月18日出具之乙○○傷勢診斷證明書、(四)扣案之伍拾元
    硬幣二枚、拾元硬幣十一枚、伍元硬幣一枚之採證照片暨贓
    物領據（保管）單、(五)扣案之折斷水果刀一把暨採證照片與
    扣押物清單，經查未發現有實施刑事訴訟程序之公務員因違
    背法定程序取得該等證據之情形，茲就各證據有證據能力之
    理由，敘述如下：
    (一)按被告之自白，非出於強暴、脅迫、利誘、詐欺、疲勞訊
      問、違法羈押或其他不正之方法，且與事實相符者，得為
      證據，刑事訴訟法第156 條第1 項定有明文。查以，被告
      於準備程序、審判期日，就其於警詢及偵訊中所為陳述之
      證據能力均不爭執，亦查無明顯事證足認檢察及警察機關
      於製作該等筆錄時，對被告施以上開法所禁止之不正方法
      等情事，是被告於審判外陳述之筆錄，皆係出於其任意性
      所製作，有證據能力。
    (二)證人即告訴人乙○○、查獲員警丙○○，各分別就其所目
      睹被告上車竊取零錢並遭被告傷害（乙○○部分）、據報
      查獲經過（丙○○部分）之待證事實，於本院審理中依刑
      事訴訟法第186 條至189 條規定具結，並依同法166 條至
      第167 條之6 規定之詰問次序為結問，是該二人就上開待
      證事實所為之證言，有證據能力。
    (三)敏盛綜合醫院龍潭分院之診斷證明書，係該院醫師於其替
      病患看診後，就診斷症狀及醫囑事項，所為之業務上證明
      書，依其製作形式，查無顯有不可信之情況，且被告就該
      診斷證明書之證據能力並無爭執，依刑事訴訟法第159 條
      之4 第2 款之規定，有證據能力。
    (四)扣案折斷水果刀一把、伍拾元硬幣二枚、拾元硬幣十一枚
      、伍元硬幣一枚，暨其採證照片、扣押物清單及贓物領據
      一份，係證人即員警丙○○接獲勤務中心通報前往現場發
      現被告正在毆打乙○○，於丙○○命被告停止毆打未果，
      而依現行犯逮捕被告後，由丙○○與隨後到場支援員警張
      嘉學據乙○○指訴，在場尋獲折斷水果刀之刀柄及刀身，
      另由隨後到場支援員警楊智聰在被告身上搜得硬幣伍拾元
      硬幣一枚、拾元硬幣十一枚、伍元硬幣一枚後，並由乙○○當場拿出前自被告取回之伍拾元硬幣，而上開扣案物品
      經警拍照存證如卷附採證照片後，已由查獲機關將扣案硬
      幣發還乙○○保管等情，業據證人丙○○、乙○○於本院
      審理中結證明確，並有採證照片二幀、贓物領據一份在卷
      可查，是被告辯稱上開扣案硬幣不實，員警係將其帶往警
      局後，始於警局自其身上搜出40餘元硬幣，其餘硬幣不知
      由員警自何處取出云云，尚難認可採。是上開扣案證物暨
      扣押物清單與臧物領據，顯係員警依法逮捕被告後逕行搜
      索被告身體及案發現場所得證物，核與刑事訴訟法第130
      條、第133 條規定相符，自屬合法取得之證據方法，有證
      據能力。
二、訊據被告甲○○矢口否認其有於上開時、地，竊取證人乙○○所有車牌號碼059-HN號營業大貨車內零錢，並先後以水果
    刀刺傷及掃把毆打乙○○，於審理中辯稱當日情形是伊於下
    午3 點多在上開龍潭鄉○○路住屋內喝米酒後，因故得罪證
    人乙○○姓名不詳之友人，伊即至檳榔攤買一瓶維士比請該
    人喝，惟遭其拒絕並表示要伊去詢問停放在檳榔攤旁空地上
    二台貨車之司機是否要喝，伊即前往該二台貨車查看，惟有
    一台貨車門鎖起來，伊即至乙○○之貨車查看，因車門未鎖
    ，伊即開車門入內察看司機是否係在車後睡覺，經查無人後
    ，伊即從車前座下車，並至該車後方與外地來的剛下班不認
    識的工人喝酒，乙○○隨即出現以臺語說一些伊聽不懂得話
    ，並向伊要「銀角」（台語），伊即任由乙○○搜伊口袋，
    乙○○即拿走伊伍拾元並說等一下再還給伊後，即行離去，
    伊就跟在乙○○後面回檳榔攤，順便要拿回伊買的維士比，
    待回至檳榔攤，於伊倒一杯維士比給乙○○後，乙○○不知
    何故就拿鐵製的折疊椅敲打伊，並以台語講伊聽不懂的話，
    其中有幾句是要找伊哥哥李維罡打伊，伊被打後就走回家，
    因為有東西尚放在檳榔攤，怕再遭乙○○毆打，即將扣案現
    已折斷之水果刀放在口袋再回檳榔攤，待伊回至檳榔攤後，
    乙○○竟又叫伊把東西拿出來，並來搜伊口袋，伊即拿出該
    水果刀，乙○○即以掃把打伊，水果刀並因此遭打落在地，
    伊怕水果刀遭乙○○搶走，即把水果刀折斷，而於伊撿拾水
    果刀時，即有不知名的人推伊，伊就遭警察壓在地上云云，
    並辯稱員警皆在說謊云云。經查：
    (一)員警丙○○抵達現場時，被告正在追打乙○○等情，業據
      證人丙○○於本院結證屬實；而被告自乙○○之營業大貨
      車下車後自承上車拿零錢買酒，並主動自口袋中取出零錢
      置於手掌交由乙○○查看，經乙○○訓斥並由乙○○自被
      告手掌中取回一枚伍拾元硬幣等情，以及乙○○返回檳榔
      攤後，遭被告突以徒手自後勒住脖子，於乙○○掙脫後，
      兩人發生爭執，被告即返家持扣案水果，先後以該水果刀
      以及檳榔攤內商家之掃把攻擊乙○○等情，亦據證人乙○○於本院結證明確，並有敏盛綜合醫院龍潭分院之診斷證
      明書、扣案折斷水果刀一把及扣案硬幣之贓物領據一份在
      卷可查；此外，被告於警詢中先辯稱以伊當時喝酒，又遭
      乙○○毆打頭暈，不知發生什麼事，亦不知扣案水果刀何
      來，伊身上僅有十幾元云云（參見96年6 月19日警詢筆錄
      ），復於偵訊中坦承水果刀系伊回家拿的等語（參見96年
      6 月19日偵訊筆錄），嗣又坦承其自乙○○營業大貨車下
      車時遭謝孟訊發現等語，並辯稱在檳榔攤因遭乙○○毆打
      ，才回家拿取水果刀云云（參見96年7 月2 日偵訊筆錄）
      ，是被告前後供詞反覆，且就遭警查獲時仍追打乙○○之
      明確事實，仍強詞辯稱未打乙○○，自難認其辯稱未竊取
      乙○○零錢及持刀刺傷並毆打乙○○為可採。
    (二)惟就本案被告竊取被告謝孟之零錢，證人乙○○雖於偵訊
      中證述以其約掉了200 多元零錢等語（參見96年7 月6 日
      偵訊筆錄），惟於本院審理結證以其於車上約有700 元至
      800 元之零錢，其於本案事發後並未清點（參見96年10月
      5 日審判筆錄），而被告於警詢中辯稱其逮捕當時身上僅
      有十幾元（參見96年6 月11日警詢筆錄）、於偵訊中辯稱
      查獲當時身上僅有43元（參見96年7 月2 日偵訊筆錄）、
      於本院審理中先稱伊當天身上僅有43元（參見96年7 月18
      日送審訊問筆錄）、後補陳以其當天原有150 元，買維士
      比花費70元，並供陳遭乙○○拿走40元至50 元 （參見96
      年8 月15日、96年9 月12日準備程序筆錄），而被告於警
      詢、偵訊及審理中，皆未陳述於其返家持刀時，是否有將
      口袋中零錢取出、或再自他處放入零錢、抑或有再持該零
      錢花用，是本案依被告陳稱伊當日以150 元購買維士比花
      費70元後，應餘80元，經被告上車竊取零錢，並遭乙○○
      取回伍拾元硬幣一枚後，被告經警逮捕時身上查獲共175
      元，堪認175 元之金額中，其中95元金額應係竊自乙○○
      車上，加計乙○○已取回之50元金額，被告自乙○○車上
      所竊取零錢總金額應為145 元，起訴書認係為225 元，容
      有誤會。
    (三)綜上所述，被告於上開時、地，竊取乙○○零錢145 元，
      並持水果刀及掃把傷害乙○○，其事證明確，犯行洵堪認
      定，應予依法論科。
三、核被告所為，係犯刑法第320 條第1 項之竊盜罪、刑法第27
    7 條第1 項之傷害罪。被告所犯上開二罪，犯意各別，罪名
    不同，應分論併罰之。公訴意旨雖以被告行竊在先已屬不該
    ，遭乙○○指責後，竟仍持刀傷害乙○○，對治安危害非輕
    ，請求就竊盜罪判處有期徒刑3 月、就傷害罪判處有期徒刑
    5 月，惟本院斟酌被告竊取之金額、乙○○所受之傷害、被
    告上開犯行之手段、智識程度、生活情況與犯後態度等一切
    情狀，認處如主文所示之刑度，已足使其知所警惕而無再犯
    之虞，茲分別量處如主文所示之刑，並均諭知其易科罰金之
    折算標準。按「因酗酒而犯罪，足認其已酗酒成癮並有再犯
    之虞者，於刑之執行前，令入相當處所，施以禁戒。」，刑
    法第89條第1 項定有明文。經查，被告係於飲酒後，為本案
    竊盜、傷害之犯行等情，業經認定如前，而被告之胞兄李維
    罡於偵訊中就被告素行狀況結證以「（問）被告精神狀況？
    （答）不正常，他平常會吸強力膠，已經10幾年了，而且有
    錢就喝酒。（問）他吸強力膠、喝酒後會鬧事？（答）偶爾
    會，在家裡要看狀況，有時會攻擊別人。（問）6 月18日當
    天他有喝酒或吸強力膠？（答）那一天有喝酒但沒有吸強力
    膠，喝酒後他就會走來走去。」、「（問）有無目擊證人？
    （答）大家都不敢靠近也不敢講。」等語，被告就上開證言
    並無意見（參見96年7 月6 日偵訊筆錄），堪認被告有酗酒
    成癮，且有因飲酒而再犯罪之虞，被告行為自已對社會產生
    相當之危險性，而有於刑罰之外，另施以保安處分加以預防
    矯治之必要，爰依刑法第89條第1 項、第2 項前段規定，諭
    知禁戒處分如主文所示，以矯其惡習。至於，扣案之水果刀
    並非刑法第38條第1 項第1 款規定之違禁物，而該刀雖係被
    告自家中取出，惟被告僅於偵訊中陳稱該刀是伊父親店內之
    水果刀，並無其他事證可認該刀為被告所有，依同法條第3
    項規定，自難予宣告收，附此敘明。
據上論斷，依刑事訴訟法第284 條之1 、第299 條第1 項前段，
刑法第320 條第1 項、第277 條第1 項、第41條第1 項前段，第
89條第1 項、第2 項前段，刑法施行法第1 條之1 第1 項、第2
項前段，判決如主文。
本案經檢察官何治蕙到庭執行職務。
中　　華　　民　　國　　96　　年　　10　　月　　24　　日
                  刑事第十庭    法　官　陳世旻
以上正本證明與原本無異。
如不服本判決，應於送達後10日內，向本院提出上訴狀。
                            書記官　劉璟佳
中　　華　　民　　國　　96　　年　　10　　月　　26　　日
附錄論罪科刑法條：
中華民國刑法第320 條第1 項（普通竊盜罪、竊佔罪）
意圖為自己或第三人不法之所有，而竊取他人之動產者，為竊盜
罪，處5 年以下有期徒刑、拘役或5 百元以下罰金。
中華民國刑法第284條第1項（過失傷害罪）
因過失傷害人者，處6 月以下有期徒刑、拘役或5 百元以下罰金
，致重傷者，處1 年以下有期徒刑、拘役或5 百元以下罰金。
